【裁判字號】    92,簡,151
【裁判日期】    921224
【裁判案由】    綜合所得稅
【裁判全文】
臺中高等行政法院判決                              九十二年度簡字第一五一號
                              .
    原      告  甲○○○
    訴訟代理人  丁○○
    被      告  財政部臺灣省中區國稅局
    代  表  人  乙○○
    訴訟代理人  丙○○
右當事人間因綜合所得稅事件，原告不服財政部中華民國九十二年四月七日台財訴字
第○八九○○五三二四一號訴願決定，提起行政訴訟。本院判決如左︰
    主  文
原告之訴駁回。
訴訟費用由原告負擔。
    事  實 及 理   由
一、原告民國八十三年度綜合所得稅結算申報，經被告機關所屬彰化縣分局依據財政
    部臺北市國稅局中北稽徵所通報原告及其配偶丁○○本年度取得地球綜合工業股
    份有限公司（以下簡稱地球公司）之股利分別為新臺幣（下同）四０八、三五０
    元及五五八、八一０元，嗣因該公司未依規定取得主管機關核發之完成證明，不
    符緩課股東所得稅之規定，乃歸課原告綜合所得總額四、０一八、四三九元，補
    徵應納稅額二四五、三五０元（已繳納完畢），並加計利息八五、三二四元一併
    徵收。原告不服，就其與配偶取自地球公司之營利所得不符緩課加計利息乙項，
    申經復查結果，未獲變更，提起訴願，亦遭駁回，遂提起本件訴訟，請求撤銷復
    查決定及訴願決定。
二、按「個人之綜合所得總額，以其全年左列各類所得合併計算之：第一類：營利所
    得：公司股東所分配之股利、合作社社員所分配之盈餘、合夥組織營利事業之合
    夥人每年度應分配之盈餘、獨資資本主每年自其獨資經營事業所得之盈餘及個人
    一時貿易之盈餘皆屬之。」為行為時所得稅法第十四條第一項第一類前段所明定
    。次按「公司以其未分配盈餘增資供左列之用者，其股東因而取得之新發行記名
    股票，免予計入該股東當年度綜合所得額；其股東為營利事業者，免予計入當年
    度營利事業所得額課稅。但此類股票於轉讓、贈與或作為遺產分配時，面額部分
    應作為轉讓、贈與或遺產分配時所屬年度之所得，申報課稅。」「適用本條例第
    十六條、第十七條之公司或創業投資事業未依第三十七條至第四十五條規定期限
    向管轄稽徵機關申報、或未依規定取得主管機關核發之完成證明或轉投資之重要
    事業未依限完成者，由管轄稽徵機關追繳其當年度股東所得稅，並自當年度所得
    稅結算申報屆滿之次日起至繳納之日止，依郵政儲金匯業局一年期定期存款利率
    ，按日加計利息，一併徵收。」為行為時促進產業升級條例第十六條及同條例施
    行細則第四十七條第三項所規定。
三、原告雖起訴主張：公司股東於獲配增資股票時，除信賴公司之帳務處理、會計師
    之查核簽證、財政部及經濟部之審核批准暨地球公司遵照財政部規定所為在股票
    背面之註記與股票簽證機構之簽證外，如何能知曉該公司是否未來符合緩課之規
    定，且其信賴股票背面「免予計入股東所得課稅」之記載而未申報，原告就此並
    無任何過失，且亦非故意隱匿或延遲不申報此營利所得，依據地球公司之股東常
    會議事錄、核配股票之附註說明，此營利所得依法可暫緩列入所得課稅，是既無
    延遲申報，事先亦未受告知該公司不符合緩課規定，原告既無過失，因此無須承
    擔利息，被告機關自不應命原告補繳該加計遲延利息，如此不僅違反司法院大法
    官會議釋字第二七五號解釋，亦與行政責任分攤、人民信賴政府、政府指定之機
    構及專家原則不符等語。
四、惟按行為時促進產業升級條例施行細則第四十七條第三項加徵利息之規定，乃因
    股東於取得該未分配盈餘轉增資之股票股利時，其所得即已實現，惟該股票股利
    因依行為時促進產業升級條例第十六條規定，暫先適用緩課之獎勵，嗣後公司倘
    未達成適用緩課之要件則該增資股票股利因不符合緩課之規定，即須追繳股東原
    受配股利之當年度所得稅，而此等股票股利若未緩課，於取得年度股東即應併入
    當年度綜合所得稅報繳，故行為時促進產業升級條例施行細則第四十七條第三項
    所為加徵利息之規定，乃為維護租稅公平、衡平股東所受期間利益之必然解釋。
    查，原告及其配偶取得地球公司利用累積未分配盈餘轉增資擴充機器設備所發行
    之股票，因該公司並未取得該擴充計畫之完成證明，即不符緩課股東所得稅之規
    定，其所得之歸屬年度應以實際取得日期為準，是系爭股票股利發放年度（八十
    三年度）為其所得實現年度，被告機關依首揭行為時促進產業升級條例施行細則
    第四十七條第三項規定追繳原告本年度所得稅及加計利息，尚非無據。至原告主
    張其對於地球公司股票不符合緩課規定乙節，並不知情，其未受告知，且其信賴
    股票背面「免予計入股東所得課稅」之記載而未申報，原告就此並無任何過失，
    依司法院大法官釋字第二七五號解釋及最高行政法院九十年度判字第一七五四號
    判決意旨，自不應命原告補繳該加計遲延利息云云，惟查加計利息並非罰鍰性質
    ，不以原告有無故意過失為要件，自無上開司法院大法官釋字第二七五號解釋及
    最高行政法院九十年度判字第一七五四號判決意旨之適用，且行為時促進產業升
    級條例施行細則第四十七條第三項之所以規定必須加計自當年度所得稅結算申報
    屆滿之次日起至繳納之日止之利息，無非因原告本應於該申報年度報繳之所得稅
    ，卻延至被告機關追繳原告所得稅之年度始行繳納，其獲有延期繳納之利益，亦
    為不爭之事實，故該施行細則應加計利息之規定，僅係將原告所獲得之額外利益
    加以追回而已，並未侵害原告既有之權益，原告主張均無可採。其起訴意旨難謂
    為有理由，應予駁回。
據上論結，本件原告之訴為無理由，依行政訴訟法第二百三十六條、第一百九十五條
第一項後段、第九十八條第三項前段，判決如主文。
中    華    民    國    九十二      年      十二      月     二十四     日
                 臺 中 高 等 行 政 法 院   第 四 庭
                                         法  官  黃  淑  玲
右正本證明與原本無異。
如不服本判決，應於判決送達後二十日內，以本訴訟事件所涉及之法律見解具有原則
性者，始得向本院提出上訴狀並表明上訴理由，經最高行政法院許可，否則不得上訴
；如於本判決宣示後送達前提起上訴者，應於判決送達後二十日內補提上訴理由書（
均應依對造人數提出繕本）。提起上訴應預繳送達用雙掛號郵票三九○元（三十四元
及五元郵票各十份)。
中    華    民    國    九十二      年      十二      月     二十四     日
                                      法院書記官  許  巧  慧


司法院資訊處製作；財團法人民間司法改革基金會備份。
